臺灣臺北地方法院民事判決　　　　　　　100年度訴字第307號
原　　　告　林再興即富民行
被　　　告　楊煥彩
訴訟代理人　李中生
上列當事人間給付貨款事件，經臺灣宜蘭地方法院於99年9月8日
裁定移送前來，本院於民國100年4月11日言詞辯論終結，判決如
下：
    主      文
被告應給付原告新臺幣捌拾萬元整，及自民國九十九年六月十七
日起至清償日止，按年息百分之五計算之利息。
原告其餘之訴駁回。
訴訟費用新臺幣壹萬零佰伍拾元由被告負擔百分之八十四，餘
由原告負擔。
    事實及理由
一、原告起訴主張：被告前於民國96年4月30日、97年4月21日與
    訴外人亞細亞貿易有限公司（下稱亞細亞公司）簽訂訂購契
    約書，購買野馬廠牌、型號AW106之割稻機各乙台，被告受
    領上開割稻機後，尚積欠新臺幣（下同）95萬元未為給付。
    嗣訴外人亞細亞公司將被告上開積欠之貨款債權轉與予原告
    ，原告並已於98年2月6日以台北古亭郵局第210號存證信函
    通知被告，被告仍置之不理，經原告對被告聲請臺灣宜蘭地
    方法院於99年6月11日以99年度司促字第3597號支付命令督
    促其清償本件債務，被告於99年7月20日合法提出異議致視
    同起訴。為此爰依買賣契約之法律關係提起本訴，請求被告
    負擔清償貨款責任，並聲明如主文第一項所示。
二、被告則以：
  (一)被告於96年4月30日以型號AW695之割稻機向原告以舊換新，
    取得型號AW106之割稻機，雙方同意被告就上開交易尚應給
    付原告貨款80萬元，被告已於96年8月30日給付原告現金
    70萬元，尚欠10萬元。被告復於97年4月21日以上開型號
    AW106舊機向原告換得相同型號之新機，雙方同意應再給付
    貨款85萬元，被告已於97年12月16日給付原告現金40萬元，
    尚欠45萬元，是故被告合計尚積欠原告55萬元。
  (二)惟原告稱被告於97年12月25日以票據向原告借款25萬元，以
    及自95年5月10日起迄今積欠機器維修費160,172元，均未提
    出證據證明，且原告所提出之維修單據，其上並無被告簽名
    ，日期在後之單據編號竟比日期在前之單據編號為小，顯見
    上開單據均為原告自行填寫，其真實性自應由原告證明之。
  (三)並聲明：原告之訴駁回。
三、得心證之理由：原告主張之事實經過，業據原告提出訂購合
    約書影本（含未付款餘額之本票）、債權讓與契約書、存證
    信函、估價單、支票影本為據；經查：
  (一)原告所主張被告先後於96年4月30日、97年4月21日購買野馬
    廠牌AW106型割稻機，金額分別為270萬元、280萬元，同時
    將被告當時之AW695型舊割稻機、AW106型舊割稻機收回折價
    ，因此，被告應支付之款項為80萬元（96年4月30日購買之
    第二台割稻機）、85萬元（97年4月21日購買之第三台割稻
    機），就96年4月30日購買之第二台割稻機部分，被告已支
    付70萬元，尚餘10萬元未清償，因此，就被告應支付之割稻
    機款項部分，]96年4月30日購買之第二台割稻機尚有10萬元
    未支付、97年4月21日購買之第三台割稻機尚有85萬元未支
    付，且為被告所不爭執，堪信為真實；
  (二)被告主張其已於97年12月16日交付40萬元作為清償部分，原
    告對於收受被告所交付之40萬元款項之部分並不爭執，惟原
    告主張該筆40萬元並非用於清償割稻機貨款，而係清償之前
    的零件費160,172元及97年12月25日支票借款25萬元等語，
    經查，原告所主張零件費部分，乃以原告所開立之計算單、
    估價單作為佐證（如本院卷第31頁至第40頁），然而，該估
    價單為一式三聯，第一聯為存根聯、第二聯為收款聯、第三
    聯為客戶聯，被告所提出估價單（本院卷第31頁至第40頁）
    為第三聯客戶聯（白色），被告答辯認：估價單係於收到99
    年6月11日支付命令之後，至原告營業所確認才取得，但該
    估價單記載日期為95年至97年間，但均未由被告簽收，且其
    上單據日期與單據編號明顯與常情不符，亦有日期在後之單
    據編號比日期在前之單據編號為小之情形，足見該10紙不能
    作為證據證明等語，經查，被告所提出之估價單為原告於支
    付命令繫屬後交付原告，原告持有第一聯、第二聯，經當庭
    核閱與被告提出之第三聯內容相符（閱後由原告領回），而
    原告對於該估價單各聯均無經客戶簽收確認之部分，亦於本
    院100年3月7日言詞辯論其日陳述「（原告所提出之估價單
    是否為原本？是否有簽收聯，依照估價單記載，總共有三聯
    ，有無簽收？）沒有簽收」等語，且有單據編號順序與記載
    日期前後矛盾（本院卷第34、35、37、38、40頁），因此，
    該估價單既未經被告簽名確認，乃為原告單方所製作之文書
    ，並不足以作為原告確實對於被告有零件費160,172元債權
    之證明，則原告主張被告97年12月16日交付40萬元，乃係清
    償先前零件費160,172元之部分，應不足採。
  (三)又關於原告借款25萬元予被告尚未償還之部分：查原告業已
    提出合作金庫商業銀行支票影本（支票號碼：FU0000000，
    本院卷第48頁），證明被告於97年12月16日交付之40萬元乃
    係清償先前支票借款25萬元，而被告對於上開支票借款25萬
    元，已於本院100年4月11日言詞辯論其日表示不爭執，因此
    ，原告主張其有借款25萬元予被告，應堪採信；然而，原告
    主張借款25萬元之支票票載發票日為97年12月25日，因此被
    告至該時之後，方能兌現該支票而取得借款，但是，被告於
    97年12月16日交付40萬元，時間早於該支票票載發票日之前
    ，被告顯無交付40萬元之目的乃係清償嗣後借款之意思，已
    甚明確，是原告主張被告支付之40萬元係要清償支票借款25
    萬元，不足採信，但原告主張被告於97年12月25日向其借款
    25萬元，尚未清償之事實，則堪確認；被告答辯認所交付之
    40萬元為支付割稻機款項，足以採信，是被告97年4月21日
    購買之第三台割稻機三台割稻機85萬元未支付之部分，尚有
    45萬元未支付，已堪確定。
  (四)綜上所述，就被告於97年4月21日所購買之AW106割稻機貨款
    ，扣除前述已清償40萬元部分，尚餘45萬元未為給付。從而
    ，原告主張被告應給付95萬元貨款，在80萬元《計算式：（
    第二台割稻機）10萬元＋（支票款）25萬元＋（第三台割稻
    機）45萬元=80萬元》範圍內為有理由，應予准許，逾此範
    圍，為無理由，應予駁回。
  (五)末按給付無確定期限者，債務人於債權人得請求給付時，經
    其催告而未為給付，自受催告時起，負遲延責任。其經債權
    人起訴而送達訴狀，或依督促程序送達支付命令，或為其他
    相類之行為者，與催告有同一之效力。又遲延之債務以支付
    金錢為標的者，債權人得請求依法定利率計算之遲延利息，
    民法第229條、第233條第1項分別定有明文。查原告對被告
    聲請臺灣宜蘭地方法院於99年6月11日以99年度司促字第359
    7號支付命令督促其清償本件貨款債務，被告於99年6月15日
    收受臺灣宜蘭地方法院99年度司促字第3597號支付命令（見
    該支付命令卷第12頁），則原告請求自起訴狀送達翌日（即
    99年6月16日）起至清償日止之法定遲延利息，即屬有據，
    應予准許。
四、綜上所述，原告請求被告應給付貨款80萬及自99年6月17日
    起至清償日止，按年息5%計算之利息，為有理由，應予准許
    。逾此範圍，為無理由，應予駁回。
五、本件事證已臻明確，兩造其餘攻擊防禦方法、聲請調查之證
    據及所舉未經援用之證據，經本院斟酌後，認為均不足以影
    響本判決之結果，爰不一一論述，附此敘明。
六、據上論結，原告之訴一部有理由，一部無理由，爰依民事訴
    訟法第79條，判決如主文。
中    華    民    國   100    年    4     月    29    日
                  民事第七庭    法  官  蘇嘉豐
以上正本係照原本作成。
如對本判決上訴，須於判決送達後20日內向本院提出上訴狀。如
委任律師提起上訴者，應一併繳納上訴審裁判費。
中    華    民    國   100    年    4     月    29    日
                                書記官  林鈞婷